臺北高等行政法院裁定　　　　　　　　　　　　　　　九十年度訴字第三九七八號
　　原　　　告　甲○○
　　被　　　告　基隆港務局
　　代　表　人　謝明輝（局長）
右當事人間因陞遷事件，原告不服公務人員保障暨培訓委員會中華民國九十年三月十
三日九○公申決字第○○四二號再申訴決定，提起行政訴訟，本院裁定如左：
    主　文
原告之訴駁回。
訴訟費用由原告負擔。
    理　由
一按行政訴訟法第四條第一項規定：人民因中央或地方機關之違法行政處分，認為損
  害其權利或法律上之利益，經依訴願法提起訴願而不服其決定者，得向高等行政法
  院提起撤銷訴訟。因此，提起訴願，以有行政處分之存在為前提要件；所謂行政處
  分，依訴願法第三條第一項及行政程序法第九十二條第一項規定，係指中央或地方
  機關，就公法上具體事件所為之決定或其他公權力措施，而對外直接發生法律效果
  之單方行政行為而言，亦即行政主體基於職權，就具體事件，所為發生公法上法律
  效果之單方行政行為而言。復按公務人員保障法第十八條、第十九條、第二十一條
  規定，及司法院釋字第一八七號、第二○一號、第二四三號、第二九八號、第三一
  二號、第三二三號、第三三八號等解釋意旨觀之，服務機關或人事主管機關所為之
  行政處分違法或不當，足以改變公務員身分關係，或對於公務員權利有重大影響，
  致損害其權利或利益者，或基於公務員身分所產生之公法上財產請求權，固許該受
  處分之公務員準用訴願程序提起復審、再復審，及提起行政訴訟。惟服務機關所提
  供之工作條件及所為之管理，係機關內部生效之表意行為或事實行為，應認係內部
  行為，而非對外發生法律效果之行政處分，例如：機關長官所為之工作指派、不改
  變公務員身分關係之記大過、記過、申誡懲處、考績評定、請假之准否、休假年資
  之計算或所發之職務命令等管理措施事項，公務員認為不當者，僅得依同法第二十
  三條規定提出申訴、再申訴，不得提起行政訴訟。換言之，對於公務員之行政決定
  行為，須對於公務員之資格等身分上之權益發生重大影響之效果，方得為行政訴訟
  之標的。如逕對之提起行政訴訟，應認其起訴不備其他要件，以裁定駁回之。
二本件原告現任被告船舶交通管制中心技士，因認被告辦理船舶交通管制中心航訊課
  課長及技正升遷作業不公，於八十九年十月六日向被告提出申訴，經被告以八十九
  年十一月三日基港人一字第二二五二三號函復以：「二台端因未獲擔任本局船船交
  通管制中心航訊課課長職務以及八十八年底未能升等表示不服，提出申訴乙案，經
  查航訊課謀長，依本局暫行組織規程及編制表規定，該職務由幫工程司、技士以上
  人員或課員或稽查員兼任。因係兼任職務，故由業務單位依業務需要派、免兼。另
  所陳八十八年年底未能升等乙節，經查本局八十八年年底並無辦理所謂之升等事宜
  ，綜研所陳事由，應係指八十八年年終非主管職務升遷未獲升任技正職務乙事。經
  查本局依照規定程序辦理升遷考核，並無所陳有刻意障礙之情事。三有關職務之升
  遷，其人選，尚依出缺職務之需要，就專長才能、服務情形、發展潛力，溝通協調
  、領導統御等各項因素綜合考量，台端既認以學驗俱優，如能針對缺點檢討改進，
  不足因素再行加強，爾後仍有機會調升。」等語，原告不服，向公務人員保障暨培
  訓委員會提出再申訴，亦遭該會九十年三月十三日九○公申決字第○○四二號再申
  訴決定駁回，遂提起本件行政訴訟。經查，本件被告未調升原告擔任船舶交通管制
  中心航訊課課長乙職及八十八年年終非主管職務升遷未將之升任技正職務等項，係
  屬機關內部所為之管理措施事項，並未改變原告擔任公務員之身分關係，對其公務
  員之權利亦無重大影響，依首揭規定及說明，並非行政處分，自不得為撤銷訴訟之
  客體。原告逕提起本件行政訴訟，應認其起訴不備其他要件，以裁定駁回之。原告
  之訴既應自程序上駁回，則兩造實體上之主張，已無庸審酌，併予敘明。
三依行政訴訟法第一百零七條第一項第十款、第一百零四條、民事訴訟法第九十五條
  、第七十八條，裁定如主文。
中　　華　　民　　國　　九十一　　　年　　　一　　　　月　　二十五　　　日
                 臺 北 高 等 行 政 法 院   第 二 庭
                                審 判 長 法  官 王立杰
                                         法  官 黃本仁
                                         法  官 陳雅香
右為正本係照原本做成。
如不服本裁定，應於送達後十日內，向本院提出抗告狀（須按他造人數附繕本）。
中　　華　　民　　國　　　九十一　　年　　　一　　　　月　　二十五　　　日
                                     法院書記官 鄭聚恩
